臺北高等行政法院判決　　　　　　　　　　　　　　　九十二年度訴字第六七三號
　　　　　　　　　　　　　　　.
　　原　　　告　聯邦票券金融股份有限公司
　　代　表　人　甲○○董事長.
　　訴訟代理人　邱雅文　律師
　　複 代 理人　劉千綺　律師
　　　　　　　　簡珮如　律師
　　被　　　告　財政部臺北市國稅局
　　代　表　人　張盛和（局長）
　　訴訟代理人　乙○○
右當事人間因營利事業所得稅事件，原告不服財政部中華民國九十一年十二月三十一
日台財訴字第０九一００五七一八八號訴願決定，提起行政訴訟。本院判決如左：
    主  文
訴願決定及原處分（含復查決定）關於不准原告以債券前手息新台幣貳仟貳佰陸拾柒
萬貳仟捌佰肆拾捌元抵繳原告八十八年度營利事業所得稅之應納稅款部分均撤銷。
原告其餘之訴駁回。
訴訟費用由被告負擔百分九十三，餘由原告負擔。
    事  實
壹、事實概要：
  一、本案原告辦理民國（下同）八十八年度營利事業所得稅結算申報後，經被告機
      關作成核定處分。
  二、而原告則對上開核定處分中有關下述部分之規制性決定表示不服，而申請復查
      。
    Ａ、有關稅基計算部分：
        被告機關核定時，將原告當年度利息支出中之六、八六四、九七六元歸入免
        稅所得項下之費用減項。
    Ｂ、有關應補（或應退）稅款部分：
        就原告列報之可抵繳但尚未抵繳之扣繳稅款三六、八三八、一六一元，否准
        其中二二、六七二、八四八元之債券前手息款部分，列入抵繳範圍中。
  三、但復查結果未獲變更，原告提起訴願亦遭駁回，因此提起本件行政訴訟。
貳、兩造聲明：
  一、原告聲明：
      求為判決撤銷原處分（復查決定）及訴願決定。
  二、被告聲明：
      求為判決駁回原告之訴。
參、兩造之爭點：
  一、原告主張之理由：
    Ａ、尚未抵繳之債券利息（所謂之「前手息」）扣繳稅款部分：
      １、依財政部證券與期貨管理委員會核准之「台北市證券商業同業公會證券商
          營業處所買賣有價證券業務規則」（以下簡稱「業務規則」，屬行政命令
          ）第六十條：「債券之買賣均採除息交易。成交日止賣方『應得之利息』
          ，由買方併同『成交價金』給付賣方。前項利息之計算，以本期起息日起
          算至成交日止，按實際天數計之。」
      ２、又依上揭業務規則制定之「財團法人中華民國證券櫃檯買賣中心證券商營
          業處所債券附條件買賣交易細則」（以下簡稱「交易細則」）第六條規定
          ：「債券附條件買賣之標的於買還日前，其所有權歸屬於甲方。」同交易
          細則第八條規定：「債券附條件買賣均採除息交易，其成交日止賣方『應
          得之利息』，由買方併同『成交價金』給付賣方。前項利息之計算，以本
          期起息日起算至成交日止，按實際天數計。」
      ３、按在此種除息交易架構下，交易時，買方視為代墊付「債券利息」予賣方
          （賣方應得利息），買方持有至兌息時，發行人付給買方之全期「債券利
          息」，其所有權當然歸屬於買方。此自法律及會計上均無疑義，不可能發
          生如被告所言，「歸墊之利息仍為前手所有」之結果。
      ４、依現行法令，於債券採除息交易方式為買賣時，係「以付息時之持票人為
          納稅義務人，就全部利息一次扣繳所得稅。」此為財政部六十四年台財稅
          字第三六四四○號函所明定，而該函令係承財政部六十二年台財稅字第三
          八六一九號函釋而為之特定規定，其適用範圍包括買賣斷及附買回交易，
          此亦為被告所一貫堅持之立場。財政部六十四年九月四日以台財稅字第三
          六四四○號函釋：「以付息時之持票人為納稅義務人（記名式者為最後記
          名之人）就全部利息一次扣繳所得稅；並根據持票人之身分證明，依法填
          報扣繳憑單。」被告亦自始一貫主張在兩付息日間，後手買入債券並無應
          就被告所謂之前手息辦理扣繳之義務，而且自承「後手買進債券並無扣繳
          義務，被告亦從未主張債券買賣後手應負扣繳義務。」至於營利事業之買
          方（即兌息人），依財政部七十五年七月十六日台財稅字第七五四一四一
          六號函之規定，應「按債券持有期間，依債券之面值及利率計算利息收入
          」，此亦被告一貫之規定，從未變動。
      ５、依上所述，於現行稅法規定及債券交易方式下，原告兌領之債券利息，當
          然全部屬於原告所有，亦以全部利息額作為基礎由付息機構扣繳稅款，其
          扣繳稅款自亦全部屬於對原告所為之扣繳稅款，應由原告用以抵繳當年度
          各類所得結算營利事業所得稅（或申請退還）。被告謂原告兌領之債券利
          息中有所謂之「前手利息」，其中原告被扣繳之稅款中有所謂之「前手利
          息扣繳稅款」云云，自非有據。
      ６、又查被告引用所得稅法第七十一條第二項但書據以主張「無納稅即無利用
          扣繳稅款之權利」云云。第按該項規定係指「個人」如有被扣繳之稅款，
          但當年度如未依同條第一項辦理全年綜合所得總額之結算申報時，則喪失
          申請退還扣繳稅款或扣抵稅款之權利。上揭所得稅法第七十一條第二項但
          書所定個人未辦理綜合所得稅結算申報者，即無申請退還扣繳稅款之權利
          的規定，與本案完全無關至明。詎被告竟以該條（所得稅法第七十一條第
          二項但書）之規定作為證券交易商（非個人）「未申報所得者不得享有申
          請退還扣繳稅款及扣抵稅額」之法律依據。其曲解誤用法律，十分明顯。
      ７、按「憲法第十九條規定人民有依法律納稅之義務，固係指人民有依據法律
          所定之納稅主體、稅目、稅率、納稅方法及納稅期間等項而負納稅義務之
          意，然課人民以繳納租稅之法律，於適用時，該法律所定之事項若權利義
          務相關連者，本於法律適用之整體性及權利義務之平衡性，當不得任意割
          裂適用。」業經司法院釋字第三八五號解釋在案。又「納稅義務人有左列
          各類所得者，應由扣繳義務人於給付時，依規定之扣繳率或扣繳辦法，扣
          取稅款，並依第九十二條規定繳納之︰一、．．．．二、機關、團體、事
          業或執行業務者所給付之薪資、利息、．．．。」為行為時所得稅法第八
          十八條所明定。故利息所得者，應由扣繳義務人於給付時，扣取稅款，並
          將所扣稅款向國庫繳納；又依同法第七十一條第一項前段、第九十九條及
          第一百條之規定，扣繳稅款於結算申報時當可用以抵繳應納稅額；此為義
          務與權利相互關連之規定，不容割裂適用。另財政部六十四年九月四日台
          財稅第三六四四○號函釋：「主旨：中央政府建設公債甲種債票之利息，
          應由付息機構於付息時，按照所得稅法第八十八條、第八十九條、第九十
          二條及各類所得扣繳率表等規定，扣繳利息所得稅款，並以付息時債票持
          有人為納稅義務人，向稽徵機關填報扣繳憑單，並依同法第九十四條規定
          ，將扣繳憑單填送納稅義務人。說明：二、本債票無論曾否轉讓，均應由
          付息機構，以付息時之持票人為納稅義務人（記名式者為最後記名之人）
          就全部利息一次扣繳所得稅；並根據持票人之身分證明，依法填報扣繳憑
          單。納稅義務人為中華民國居住之個人或營利事業，應將該項利息所得，
          依法合併當年度所得申報所得稅。」本件原告為系爭債券付息時之持票人
          ，因上開財政部六十四年九月四日台財稅第三六四四○號函釋，遭強制課
          以系爭全部利息扣繳稅款之義務，既依法律之形式；而於結算申報時，被
          告竟主張原告雖被扣繳系爭稅款但非實際納稅義務人，否准扣繳稅款抵繳
          應納稅額之權利。被告對於同一系爭所得，權利義務相關連之事項，而為
          不同認定，並均以不利於原告者為其準據，顯然割裂適用法律，揆諸前開
          司法院第三八五號解釋及說明，顯係違法。
      ８、末按「涉及租稅事項之法律，其解釋應本於租稅法律主義之精神，依各該
          法律之立法目的，衡酌經濟上之意義及實質課稅之公平原則為之。」復經
          司法院釋字第四二○號解釋在案。上開解釋固然肯定實質課稅原則在稅法
          之適用，但亦闡明在適用上仍應嚴守租稅法律主義。又「納稅義務人應於
          每年二月二十日起至三月底止，填具結算申報書，向該管稽徵機關，申報
          其上一年度內構成綜合所得總額或營利事業收入總額之項目及數額，以及
          有關減免、扣除之事實，並應依其全年應納稅額減除暫繳稅額、尚未抵繳
          之扣繳稅額及可扣抵稅額，計算其應納之結算稅額，於申報前自行繳納。
          但短期票券利息所得之扣繳稅款，不得減除。」為本件行為時所得稅法第
          七十一條第一項所明定（現行法於同條項但書增列：「營利事業獲配股利
          總額或盈餘總額所含之可扣抵稅額」，不得減除）。故扣繳之稅款，除所
          得稅法第七十一條第一項但書所列舉或法律別有規定者外，可於結算申報
          時，抵繳應納稅額。是則本於租稅法律主義之精神，扣繳稅款既為公法上
          明定納稅義務人之租稅抵稅權，除法律別有規定外，自不得以實質課稅為
          由，否准納稅義務人抵繳應納稅額。本件原告從事系爭債券附條件買回之
          交易，為付息時之債票持有人，依前開財政部六十四年九月四日台財稅第
          三六四四○號函謂：「．．．應由付息機構於付息時，按照所得稅法第八
          十八條、第八十九條、第九十二條．．．扣繳利息所得稅款，並以付息時
          債票持有人為『納稅義務人』」上開規定既已肯認原告為所得稅法第八十
          八條之納稅義務人，即非營利事業所得稅查核準則第九十條第三款所指「
          扣繳他人之所得稅款」者；況所得稅法又無除外規定，自應可用以抵繳應
          納稅款。被告以實質課稅為由，否定原告為實際納稅義務人，進而否准原
          告之租稅抵稅權，顯然添加法律所無之限制，違反租稅法律主義，尤非適
          法。
      ９、綜上所述，並援引原告呈案各書狀所為陳述、理由及所聲明證據，足見被
          告機關之處分及財政部所為訴願決定，不但與民法、租稅法及有價證券之
          基本原理、性質，以及一般公認會計原則牴觸不合，並具體違背所得稅法
          第二十四條第一項、第三十八條、第七十一條第二項但書、第八十八條第
          一項、第八十九條第一項、第九十二條第一項、第九十九條、第一百條第
          一項、第一百十條及第一百十四條，營利事業所得稅查核準則第九十條第
          三款，暨民法第二百九十五條第一、二項、第三百十二條、第三百四十五
          條第一項、第三百四十八條第二項、第七百十九條及第七百二十條第一項
          之規定，自應撤銷，以維法制。
    Ｂ、如何計算購買債券動用資金應分攤之利息支出部分：
      １、查財政部八十五年八月九日台財稅字第八五一九一四四○四號函說明二之
          （二）第二點謂：「利息支出部分，其可明確歸屬者，得依個別歸屬認列
          。無法明確歸屬者，如利息收入大於利息支出，則全部利息支出得在課稅
          所得項下減除；如利息收入小於利息支出，其利息收之差額應以購買債券
          平均動用資金，占全體可運用資金比例作為合理歸屬之分攤基礎，計算債
          券出售部分應分攤之利息，不得在所得項下減除。所稱全體可運用資金，
          包括自有資金及借入資金；所稱自有資金，係指淨值總額減除固定資產淨
          額及存出保證金後之餘額；所稱比例計算，採月平均餘額計算之。」
      ２、按財政部台財稅第八五一九一四四○四號函僅就利息支出部分區分為可明
          確歸屬或不可明確歸屬之部分，並未就利息收入部分加以區分，故計算債
          券出售部分應分攤之利息支出應以全部利息收入（不論是否個別認列）為
          準，減去不能明確歸屬之利息支出部分，以其差額再按購買債券平均動用
          資金佔全體可運用資金比例核算，故被告之核定顯非有據。
      ３、本部分係原告八十八年度計算免稅所得額時應分攤於購買債券平均動用資
          金之利息支出額，被告機關以原告當年度利息收入中之債券利息收入一六
          、五九九、三四五元及拆放息收入一四、六九一、九五六元，共三一、二
          九一、三○一元，性質為可明確歸屬者，應予排除，重新計算購買債券資
          金分攤之利息支出為六、八六四、九七六元（原申報僅須分攤利息支出四
          、八三一、○四二元）。
      ４、惟按財政部台財稅第八五一九一四四○四號函並未區分營業與非營業利息
          收入／支出，被告機關謂應依前揭本部函釋意旨予以分攤，顯非有據。況
          查原告關於債券利息所得利息收入部分，因原告不得從事債券之營業，故
          所購入債券係理財投資科目，並非營業項（科）目，其所得性質上為非營
          業性質之利息收入，因此，被告機關之認定尚有錯誤。
      ５、依上說明，原告八十八年度分攤於購買債券平均動用資金之利息支出應為
          原申報之四、八三一、○四二元。
  二、被告主張之理由：
    Ａ、尚未抵繳之扣繳稅額
      １、按「納稅義務人應於每年二月二十日起至三月底止，填具結算申報書，向
          該管稽徵機關，申報其上一年度內構成綜合所得總額或營利事業收入總額
          之項目及數額，以及有關減免、扣除之事實，並應依其全年應納稅額減除
          暫繳稅額、尚未抵繳之扣繳稅額及可扣抵稅額，計算其應納之結算稅額，
          於申報前自行繳納。」、「納稅義務人於繳納暫繳稅款時，得憑扣繳憑單
          抵繳，如不足額，另以現金補足，如超過暫繳稅款數額時，其超過之數，
          留抵本年度結算稅額。」分別為所得稅法第七十一條第一項及第九十九條
          所明定。又「‧‧‧本債票無論曾否轉讓，均應由付息機構，以付息時之
          持票人為納稅義務人（記名式者為最後記名之人）就全部利息一次扣繳所
          得稅；並根據持票人之身分證明，依法填報扣繳憑單。納稅義務人為中華
          民國居住之個人或營利事業者，應將該項利息所得，依法合併當年度所得
          申報所得稅。」、「營利事業或個人買賣國內發行之公債、公司債及金融
          債券，買受人若為營利事業，可由該事業按債券持有期間，依債券之面值
          及利率計算「利息收入」，如‧‧‧，應一律以其兌領之利息金額併入其
          當期綜合所得稅課徵。」分別為財政部六十四年九月四日台財稅第三六四
          四○號函及七十五年七月十六日台財稅第七五四一四一六號函釋有案。
      ２、原告本期申報尚未抵繳之扣繳稅額為三六、八三八、一六一元，其中包含
          前手息扣繳稅款二二、六七二、八四八元。被告原查以本案前手利息相對
          之扣繳稅款非屬原告所有，乃否准該前手息扣繳稅款抵繳原告本期應納稅
          款，核定原告本期尚未抵繳之扣繳稅款為一四、一六五、三一三元。
      ３、揆之所得稅法第七條第四項、第八十九條第一項第二款後段、第七十一條
          第一項、第一百條第一項前段等規定，有取得利息所得者，即為納稅義務
          人，應主動申報利息所得，如符合扣繳稅額抵繳應納稅款之規定者，即可
          抵繳稅款，不以是否取得扣繳憑單為要件。則所得稅法有關利息所得，得
          以扣繳稅額抵繳應納稅款者，係以依所得稅法規定，應申報或繳納利息所
          得稅之「納稅義務人」而言；換言之，得為扣繳稅額抵繳應納稅款之對象
          為應將利息所得申報、繳納所得稅，為承擔納稅義務者為限；反之，如未
          申報利息所得，而未繳納利息所得稅者，則無扣繳稅額抵繳應納稅款之適
          用。基於扣繳稅額抵繳應納稅款及利息所得之申報二者具有權利義務相關
          連性，按司法院釋字第三八五號解釋規定：「．．．課人民以納稅租稅之
          法律，於適用時，該法律所定之事項其權利義務相關連者，本於法律適用
          之整體性及權利義務之平衡性，當不得任意割裂適用。」，本件原告係債
          票付息時之持票人，本期就該債票全部利息扣繳稅額列報抵繳其應納稅額
          ，卻未就該全部利息所得申報，僅列報其持有期間之利息所得，對前揭所
          得稅法規定之適用未臻完整，且亦未符合權利義務平衡原則，已有前揭所
          得稅法割裂適用情事，合先陳明。
      ４、次按六十四年五月三十一日公佈施行之「中央政府建設公債發行條例」第
          六條規定：「本公債分為甲、乙兩種。甲種公債利息所得，不免繳所得稅
          ；乙種公債利息所得，免繳一部或全部所得稅，由財政部審酌發行時全部
          狀況擬訂，報行政院核定。」財政部鑑於過去發行乙種國庫券時，如在一
          年中有轉手多次者，依財政部（六二）台財稅第三八六一九號函釋，係由
          中央銀行將個別分段持有之資料移送財稅資料處理中心，憑以計算個人之
          所得予以課稅之情形，增加稽徵機關執行之困難，亦無法辦理扣繳。財政
          部為簡化稽徵作業及扣繳手續，遂於六十四年九月一日依上開條例發行甲
          種公債第一期債票十六億時，以六十四年九月四日台財稅第三六四四Ｏ號
          函釋：「．．．本債票無論曾否轉讓，均應由付息機構，以付息時之持票
          人為納稅義務人（記名式者為最後記名之人）就全部利息一次扣繳所得稅
          ；並根據持票人之身分證明，依法填報扣繳憑單。納稅義務人為中華民國
          居住之個人或營利事業者，應將該項利息所得，依法合併當年度所得申報
          所得稅。」就中央政府建設公債甲種債票利息，改以付息時之債票持有人
          就全部利息一次扣繳所得稅，與所得稅法第八十八條、第八十九條、第九
          十二條規定不牴觸。
      ５、再者債券之買賣若於兩付息日間為之，其買賣價格中實已包括兩部分，一
          為取得債券所支付之對價，另一為未屆付息日該債券法定利息請求權之讓
          與價金。惟由於買賣債券之交易所得停徵，「利息所得」與「證券交易所
          得」如未明確劃分，除將造成原持有人之法定利息收益，將誤為證券交易
          所得免稅外，並將增加債券利息兌領人之利息所得，造成課稅錯誤。財政
          部乃於七十五年七月十六日以台財稅第七五四一四一六號函釋，闡明營利
          事業應按實際情形列報利息收入，其債券賣出時超過購進價格及利息收入
          後之餘額為證券交易損益；並附帶說明個人因未設帳，應一律以兌領之利
          息併入其綜合所得稅課稅，符合所得稅法課稅公平之原則。因此，所謂債
          券「前手息」，乃為區分債券利息兌領人所持有債券期間申報所得之利息
          ，及非持有（即其前手持有）期間，未申報所得之債券利息，而予分野界
          定之名詞。依上開函釋可知，前手息所得者如為營利事業者，應按其持有
          債券期間，計算利息所得課徵營利事業所得稅；惟前手息所得者如為個人
          ，因前手個人既未設帳又無扣繳憑單歸課資料，其不列入綜合所得稅結算
          申報，稽徵機關亦未予核課其綜合所得稅；營利事業如係債券利息兌領人
          ，僅按其持有債券期間，計算利息所得課徵營利事業所得稅，依前開所得
          稅法規定，亦僅就申報利息所得範圍內之扣繳稅額抵繳應納稅款，其未持
          有債券期間之其餘利息（即前手息），認非屬該營利事業之利息所得，毋
          庸申報，不課徵營利事業所得稅，因此而生之前手息扣繳稅款，自不在抵
          繳應納稅款之列。本案被告否准抵繳之扣繳稅款，同額轉入債券成本項下
          核認，已顧及原告買入之實際支付成本，且符合所得稅法第二十四條揭示
          收入成本及費用配合原則，自無違誤，原告復執前詞爭執，仍難認有理由
          ，核無足採。
      ６、原告所稱本件是否應適用「信賴保護原則」乙節，縱司法院大法官釋字第
          五二五號解釋指「信賴保護原則不限於受益行政處分之撤銷或廢止」，惟
          查原告本年度之帳載之利息收入與扣繳憑單載記之利息所得總額並不相當
          ，原告亦未於期末調整之，並將含前手息之扣繳稅額二二、六七二、八四
          八元亦併同申報抵繳稅額，已不具誠實申報之要件，依行政程序法第一百
          十九條第二款規定，「對重要事項提供不正確資料或為不完全陳述，致使
          行政機關依該資料或陳述而作成行政處分者。」其信賴不值得保護，是本
          件仍無信賴保護原則之適用。再則，課稅處分本是確認性之行政處分，而
          非形成性之行政處分，其功能僅在確認人民依法本來即應負擔之稅捐債務
          ，而不是因為行政處分之作成而創設出新的不利益負擔，既然稅捐債務自
          始存在，亦無所謂「信賴保護」之問題。此外，信賴保護所欲保護之利益
          ，乃是不使人民因為信賴國家行政機關之作為，而受有損害。原告空言信
          賴保護，卻未具體指明課徵本稅之行政處分，會對其造成何種權利侵害結
          果。是以原告此部份主張，於法不合，亦不足以據為否定被告原處分合法
          性之正當依據。
    Ｂ、分攤利息支出
      １、按「營利事業所得之計算，以其本年度收入總額減除各項成本費用、損失
          及稅捐後之純益額為所得額。」為所得稅法第二十四條第一項所明定。次
          按「以有價證券買賣為專業之營利事業，其營業費用及借款利息，除可合
          理明確歸屬者得個別歸屬認列外，應按核定有價證券收入、投資收益、債
          券利息收入及其他營業收入比例，計算有價證券出售部分應分攤之費用及
          利息，自有價證券出售收入項下減除。」又「．．．二、前揭函釋說明三
          所稱以有價證券買賣為專業之營利事業，其屬兼含經營證券交易法第十五
          條規定三種證券業務之綜合證券商部分之分攤原則補充核釋如下：．．．
          ２．利息支出部分：其可明確歸屬者，得依個別歸屬認列；無法明確歸屬
          者，如利息收入大於利息支出，則全部利息支出得在課稅所得項下減除；
          如利息收入小於利息支出，其利息收支差額應以購買有價證券平均動用資
          金，占全體可運用資金比例作為合理歸屬之分攤基礎，計算有價證券出售
          部分應分攤之利息，不得在課稅所得項下減除，所稱全體可用資金，包括
          自有資金及借入資金，所稱自有資金，係指淨值總額減除固定資產淨額及
          存出保證金後之餘額；所稱比例計算，採月平均餘額計算之。」分別為財
          政部八十三年二月八日台財稅第000000000號及八十五年八月九
          日台財稅第八五一九一四四Ｏ四號函所釋示。
      ２、原告本期列報利息收入一五０、六六二、０六一元（含營業收入─利息收
          入三一、二九一、三０一元及非營業利息收入一一九、三七０、七六０元
          ），利息支出申報為二二四、九八五、七八一元，購買債券分攤利息支出
          為四、八三一、０四二元，被告原查經重新依前揭財政部八十五年八月九
          日台財稅第八五一九一四四Ｏ四號函規定，計算不可明確歸屬之利息收入
          應為一一九、三七０、七六０元，故購買債券應分攤之利息支出應為六、
          八六四、九七六元。
      ３、查原告係以短期票券及債券自營為主要營業項目。本期申報非營業利息支
          出二二四、九八五、七八一元，屬不可明確歸屬之利息支出。本期申報利
          息收入一五０、六六二、０六一元中，除債券息及拆放息三一、二九一、
          三０一元屬可明確歸屬營業收入之利息收入外，其餘一一九、三七０、七
          六０元，為活期存款、定期存單、押金設算等利息收入，屬一般營運資金
          所產生之利息，無法合理明確歸屬。被告原核定依前揭函釋規定，自利息
          支出項下減除後，以其餘額計算分攤購買債券應分攤之利息支出，自無不
          合。是被告原核定，洵無違誤，原告復執前詞爭執，仍難認有理由，核無
          足採。
    理  由
壹、本案有關「債券『前手息』金額得否抵繳應納稅款」之爭點，本院判斷如下：
  一、此部分爭點判斷體系之說明：
    Ａ、按本案此部分爭執之發生，是因為政府發行政府債券（下稱「公債」）後，
        不直接行銷，而整批賣斷（實務上稱為「包銷」）給證券或票券公司（以下
        用「證券公司」一詞來代表），或將整批公債委由證券商在市場上行銷（實
        務上稱為「經紀」），以上政府與大盤證券公司的大筆交易形成了債券的初
        級市場，而後證券公司即將包銷或經紀之整批政府債券，依市場之需求，以
        不同數量的債券與客戶進行交易，因此又形成了債券的次級市場。而在債券
        的次級市場上，雖然交易頻繁，但在債券付息日屆至前，在次級市場交易、
        而由客戶持有之債券又會透過交易流回原來的包銷或經紀債券之證券公司手
        中，並由其在付息日當日持債券向債券付息機構領取利息。而付息機關則會
        付息時，依於扣繳義務人之身分，按照所得稅法第八十八條第一項之規定，
        從付給領息證券公司之利息金額中扣取百分之十之稅款，繳交予國庫。並開
        立扣繳憑單予領息之證券公司。事後證券公司在申報當年度之營利事業所得
        稅時，即持債券付息機構開立之扣繳憑單，主張以被扣繳之款項來扣抵其應
        納之所得稅額，但遭被告機關拒絕，其拒絕之理由則是認為債券付息機構所
        支付之利息，表面上看來是由證券公司領得，但實際上應屬「債券之各個前
        手客戶」所有，而每一債券前手客戶所有之利息金額則是按其持有債券期間
        之日數，依票面利率來計算。證券公司對此認定不服，提起行政爭訟，因此
        發生本案。
    Ｂ、因此針對上開爭議內容，本院在判斷架構上，將本案之全部事實及法律爭議
        拆解為三大部分來加以探究，進而說明本院之判斷結論：
      １、第一部分為背景說明，重點有二，一為「債券初級市場與次級市場是如何
          建立的；一為「次級市場之交易是如何進行的」，並說明債券之四種交易
          形態，即「買斷」、「賣斷」、「附買回」（RP）、「附賣回」（RS）。
      ２、第二部分所要探究的則是，既然證券公司與客戶間之交易是「買賣」，為
          何透過買賣行為，債券前手客戶還會取得「利息所得」﹖到底這種「利息
          所得」是如何產生出來的﹖這裏有必要特別說明目前債券買賣實務上「除
          息交易」之概念。
      ３、第三部分則以假設債券前手客戶確曾從債券交易中取得「利息所得」，此
          時應如何進行扣繳才符合所得稅法制上「扣繳制度」之規範意旨﹖而目前
          這樣的扣繳方式是否合理﹖進而判斷本案中「被告機關將債券付息機構支
          付之利息解為付給前手客戶之利息，並且認為『債券付息機構是為前手客
          戶來扣繳稅款』」的見解是否合法﹖
  二、本案之背景事實：
    Ａ、債券之發行：
      １、按公債乃是政府為籌集一般施政或建設所需資金而發行（向民間借貸）之
          債券，票面上有本金數額之記載，並載明票面利率及付息期間（例如一季
          、半年或一年付息一次），債券本身則得自由流通轉讓，並由公庫保證屆
          期付款（包括付息期或本金清償期）。目前公債發行期限三至十五年，本
          金償還方式有到期一次還本與分期還本二種。又依發行層級可分中央政府
          公債與直轄市政府公債等。其中中央政府建設公債可依自償性與否，區分
          為甲、乙二類。甲類公債係為支應非自償性之建設資金，投資者利息所得
          須課徵所得稅，乙類公債為支應自償性之建設資金，投資者利息所得可免
          徵一部份或全部所得稅。以下為行文方便，不擬討論乙類公債利息可免課
          所得稅之情形。
      ２、公債之發行或可由證券公司以包銷方式買斷，再轉手出售給第三人。或者
          由證券公司以經紀人之地位代政府出賣該債券（債券實務上稱之為經紀）
          。而包銷商或經紀商之決定，則採取競標方式行之，由出價最高（包銷之
          情形）或收取佣金比例最低（經紀之情形）之證券公司得標。
      ３、若是包銷買斷，證券公司買入債券之價格則視對未來市場利率走向之預測
          而定。如果預測市場長期利率趨向比票面利率為高時，買入債券之價格即
          會比債券本金面額為低（即折價發行/買入）；反之，買入債券之價格則
          會高於債券之面額（即溢價發行/買入）。
    Ｂ、公債之買賣：
      １、按證券公司向國家購得公債，乃是公債買賣初級市場之建立。
      ２、但證券公司投入鉅額資金買入公債，其經濟上之目的並非僅為賺取債券利
          息，尚有可能將公債再賣給市場上其他擁有資金的客戶，期透過交易從中
          賺取價差利潤或加以變現。另一方面，擁有公債之客戶有時也會為籌集現
          金或實現持有公債之報酬，而將手中持有之公債於市場上出售。因此即有
          債券次級市場之產生。
      ３、而公債次級市場之交易方式，則基於資金融通靈活性之要求，金融實務上
          發展出多種不同之交易模式，爰簡述如下：
        ａ、證券公司可以直接將公債「賣斷」給客戶（對客戶而言則屬「買斷」）
            ，公債所有權及公債所表彰之債權信用風險及利率波動等風險也一併移
            轉與客戶。
        ｂ、證券公司也可以「附買回」（即金融實務所稱之「RP」）之方式將公債
            出賣給客戶，暫時向客戶取得一筆資金款項。所謂之「附買回」係指：
            證券公司在出賣債券予客戶之同時，即與客戶約定，於一定期間後，由
            證券公司按雙方預先約定之價款予以買回。此所謂一定期間，不得超過
            一年，而在金融實務上，為了避免讓個人客戶變成付息日之持票人而遭
            依綜合所得稅現金基礎核課利息所得稅，形成對個人客戶重稅或整體公
            庫重複課稅之不利後果，所約定之「一定期間」都不會跨過付息日。且
            買回之價款會比原來出賣之價款為高，其間之差額除了雙方對市場利率
            各自不同預測所形成之交易基礎外，另外也一定會包括「客戶從買入到
            賣出期間內之票面利息金額」（由於債券約定之付息期尚未屆至，此等
            利息原本尚未可請求，但由證券公司先行支付予客戶）。
        ｃ、手中持有公債之客戶也得將公債再「賣斷」給證券公司（此種情形，為
            避免認定債券是否為真實之困擾，該客戶所持有之債券多限於原來向證
            券公司處「買斷」之公債）。
        ｄ、又手中持有債券之客戶若一時需要現金，但又希望將來持債券領取本金
            及利息時，則可將手中之債券以「附賣回」（即金融實務所稱之「RS」
            ）之方式，出賣給證券公司，而證券公司在買入債券之同時，即與暫先
            出賣債券之客戶約定，於一定期間後，證券公司將按雙方預先約定之價
            款賣回給該客戶。此所謂一定期間，同附買回交易亦不得超過一年。而
            在金融實務上，若由證券公司出面兌領全期債券利息，仍係按權責基礎
            認列利息收入，並無個人持有兌領遭重複課稅之後遺症，甚至可使個人
            客戶免遭現金基礎課稅，故此「一定期間」有可能會橫跨付息日。且其
            出賣之價款，如同「附買回」之情形一般，會比原來買入之價款為高，
            其間之差額也一定會包括「客戶從出賣到買回期間內之票面利息金額」
            （由於債券約定之付息期尚未屆至，此等利息原本尚未可請求，而由客
            戶預先付給證券公司）。客戶買回該債券之後，在清償期未屆至前，又
            可再次出售該債券予證券公司。
  三、債券買賣為何還會產生「利息所得」﹖
    Ａ、在這裏首先要說明的，無論原告與被告，在進行訴訟攻防時，有意無意地，
        均將「債券前手息」爭點著重在「附買回」之交易形態，這樣的討論方式是
        有所不足的，因為雖然大部分之債券交易都是「附買回」交易，但其間仍然
        有少部分買斷之情形，如果只將討論之焦點放在「附買回」交易，則其判斷
        結論不能涵蓋本案之全部法律爭點。
    Ｂ、因此本案中應先討論「買斷之情形，出賣債券之客戶有無取得『利息所得』
        」，而這樣的討論又必須從瞭解債券交易實務上「除息交易」之概念開始切
        入，茲簡述如下：
      １、「除息交易」之簡介：
        ａ、按所有債券買賣（包括「買斷」、「賣斷」、「附買回」、「附賣回」
            ）之成交價格均是按照「除息交易」之方式來計算：即成交價格為除息
            價格，而交割款係成交價格加上應計利息款。
        ｂ、而債券之買賣雙方在評估一張債券之價值時，非常近似於「民法上人身
            侵害所生之扶養費或勞動能力填補年金，如果請求一次給付時，按霍夫
            曼計算方法來折價」之方式，只不過其年金之金額與兌現時間，是按照
            票面利率及付息日定之。
        ｃ、上開依票面利率及付息日計算而已固定之「類似年金」金額暨公債面額
            ，如果折算成現值一次給付時，其給付金額（即交割款）應該是多少，
            買賣雙方有合致之評估（其折現之評估基礎，即為該債券之殖利率），
            因此才會形成交易（大家對市場利率之走向看法不一，但雙方均認為可
            以從交易中得利因而進行交易）。
        ｄ、又對營利事業買方客戶而言，上開成交當日之公債折現值，包括了前手
            已賺得之應計利息款（成交單載為「應計利息」），因此該部分依據財
            務會計學理並不算入營利事業買方客戶之取得成本（成交單載為「成交
            價格」），而係採外加方式計入交割款內（成交單載為「應計金額」）
            。
      ２、在除息交易之概念下，財務會計上因此承認前手有「按持有期間，依票面
          利率計算」之「利息收入」所得產生。而在法律上如何看待此等「利息收
          入」，則多有爭論：
        ａ、本院曾提出一項看法，認為從所得稅法第十四條與第二十四條對個人綜
            合所得與營利事業所得之不同定義觀察，且基於個人不設帳之現實狀況
            ，並考慮稅捐稽徵機關過去一貫之見解（參閱財政部七十五年七月十六
            日台財稅字第七五四一四一六號函釋，其全文內容為：「營利事業或個
            人買賣國內發行之公債、公司債及金融債券，買受人若為營利事業，可
            由該事業按債券持有期間，依債券之面值及利率計算『利息收入』，如
            其係於兩付息日間購入債券並於取息前出售者，則以售價減除其購進該
            債券之價格及依上述算之利算之利息收入後之餘額作為其證券交易損益
            。買受人若為個人，因個人一般多未設帳，應一律以其兌領之利息金額
            併入其當期綜合所得稅課徵。」雖然函文中未就個人為出賣人時如何認
            定所得性質為解釋，但從解釋文意為反面解釋，如果個人未兌領利息，
            即無利息所得可言），而主張：
          I、在客戶為個人之情形，上述會計上之利息收入，仍應視為證券交易收
              入，無所謂「利息收入」可言。
          II、在客戶為營利事業之情形，上述會計上之利息收入，在法律上也應視
              為「利息所得」。
        ｂ、但原告及被告均反對以上之法律意見，認為所得種類之定性，應不分個
            人與營利事業，而採取同一標準，不過定性之結論，二者卻正相反：
          I、原告之立場認為，如果稅法沒有特別規定，就應依私法之角度來定性
              ，所以不分個人與營利事業，會計上之應計利息，仍屬「證券交易所
              得」（而這裏原告未言明的則是，證券交易所得免稅，如此之解釋結
              論有利於原告）。
          II、被告則一反其過去之實務作業慣例，而認為應從經濟角度來定性，因
              此不分個人與營利事業，會計上之應計利息，同屬「利息所得」（這
              裏被告未言明的則是，「利息所得」屬於「課稅所得」）。
        ｃ、這樣的爭點牽涉到「實質課稅原則」之適用範圍到底有多大﹖此等問題
            涉及之層面過廣，或許還有留待以後進一步討論之必要，而且由於此一
            爭點所應採擇之結論，對本案勝負判斷並無影響（理由後詳），故本院
            在此亦不作判斷。
    Ｃ、至於「附買回」之定性上爭議，雖然本院從交易流程如實地觀察，認為採擇
        「融資說」較符合當事人真意（按法律事實之「定性」，一樣是要取向於規
        範功能。一般言之，契約類型之定性，其在私法上之目標，莫不著重於補充
        規範之尋找，以便在發生「始料未及」或「情事變更」之情況時，能找到最
        恰當之補充規範，而稅法上之定性，應該是另有規範功能才對，只不過這樣
        的規範功能何在﹖而且能否因為此等規範功能之維護，而違反私法上之定性
        標準，是值得進一步探究的），不過因為雙方都堅持「買賣說」，而本院也
        認為此等學說之採擇純屬「仁智之見」，因此願意尊重目前之實務作業慣例
        ，以「買賣說」處理債券附買回交易所生之「前手息」問題。而如果以「買
        賣說」處理債券附買回交易所生之「前手息」問題，則其結論與買賣斷之情
        形完全相同。
        註：(1)融資說與買賣說之差異，就利息所得之認定而言，如果接受除息交易
              中「前手應計息」部分為前手之「利息所得」時，二者惟一之區別僅
              在利息金額之多寡而已，採買賣說之前手息是按票面利率計算，而採
              融資說，則前手息是按殖利率（即交易時之實際約定利率）為準。
            (2)不過在融資說之情況下，「證券公司付息予客戶」與「債券付息機構
              付息予證券公司」是完全不同的二個法律行為，則本案被告機關前揭
              「債券付息機構所支付之利息為債券之各個前手客戶所有」之觀點即
              全然無據。
            (3)但因為雙方對此已一致主張要依買賣說來處理，因此也需再考慮融資
              說對本案勝負判斷之影響。
  四、對債券交易採取買賣說之情況下，如果假設債券前手客戶確曾從債券交易中取
      得「利息所得」（之所以要用假設，是因為原告對此有爭議，其認為前手客戶
      從交易中並無獲得「利息收入」，只有獲得「證券交易收入」，本院原本認為
      前手客戶為營利事業時，仍有「利息所得」發生，而前手客戶為個人時，則無
      「利息所得」發生，但這點又為被告機關所反對，被告機關是認為無論前手客
      戶是個人或營利事業，就「前手持有期間、依票面利率計算」之應計息部分，
      均屬「利息所得」，而這樣的爭議本院認為，由於「實質課稅原則」之定義與
      其適用之界限，目前仍然過於模糊，而有留待時間進行後續討論之必要，所以
      才使用「假設」之方式來說明），被告機關將債券付息機構支付利息之行為解
      為付給之對象為前手客戶，並且認為「債券付息機構扣繳稅款時，是為前手客
      戶而扣繳」，這樣的見解是否符合規範本旨﹖
    Ａ、現行實務上之扣繳作業方式：
        現行實務上之扣繳作業方式是依財政部六十四年九月四日台財稅字第三六四
        四０號函釋意旨辦理，該函釋意旨如下：
      １、主旨：中央政府建設公債甲種債票之利息，應由付息機構於付息時，按照
                所得稅法第八十八條、第八十九條、第九十二條及各類所得扣繳率
                表等規定，扣繳利息所得稅款，並以付息時債票持有人為納稅義務
                人，向稽徵機關填報扣繳憑單，並依同法第九十四條規定，將扣繳
                憑單填送納稅義務人。
      ２、說明：一、．．．．．．．
                二、本債票無論曾否轉讓，均應由付息機構，以付息時之持票人為
                    納稅義務人（記名式者為最後記名之人）就全部利息一次扣繳
                    所得稅；並根據持票人之身分證明，依法填報扣繳憑單。納稅
                    義務人為中華民國居住之個人或營利事業者，應將該項利息所
                    得，依法合併當年度所得申報所得稅。
    Ｂ、現行之扣繳作業實務之缺失：
      １、上開現行實務作法，其缺點在於弱化了扣繳義務之二大功能：
        ａ、首先，因為扣繳之對象，從經濟實質層面觀察，不全然是真正賺得並依
            法應申報該持有期間應計利息為利息收入之人，造成所得稅法第八十九
            條第一項第二款扣繳制度下之納稅義務人（取得所得者）與結算申報量
            能課稅制度下之納稅義務人產生不一致的情形。
        ｂ、其次，稅捐稽徵機關取得扣繳稅款之時間會延後，無法在收入實現之際
            ，立即取得稅源以供財政週轉之用。
    Ｃ、正因實務作法及財政部六十四年函釋弱化了扣繳制度掌握稅源與即時就源扣
        繳以利國庫資金調度之功能，以至於使「扣繳制度」與「結算申報量能課稅
        」間，產生了若干調和困擾，間接有損賦稅公平之終極目標。但既然已經對
        證券公司扣繳了，則事後當然要准其抵銷。這點與扣繳制度之功能如何設計
        才能發揮到最大，是不同層次的問題。
    Ｄ、而稅捐稽徵機關之所以會持「『就債券前手持有期間之應計利息金額計算得
        出扣繳稅款』範圍內，不准證券公司拿債券付息機構扣繳之暫扣款來扣抵該
        證券公司當年度營利事業所得稅稅款」之見解，其目的或許是有意回復「掌
        握稅源」之功能（至於扣繳太慢的既成事實已無從矯正），而將此等扣繳稅
        款算為各自前手客戶之暫扣款。
    Ｅ、但是這種作法在法律上不應准許，因為：
      １、錯誤的結果只能用正確的行為來導正，而不是使用成本低廉的法律擬制手
          段，將錯誤的結果擬制為正確的結果。因為錯誤的結果是導因於錯誤的行
          為，而且錯誤行為通常不會只帶來一個錯誤結果，而是同時帶來一組的錯
          誤結果，也會對事實狀態產生全面的影響，如果只以法律擬制的手段將其
          中一個錯誤的結果調整為正確的結果，卻忽略了錯誤行為對事實層面所造
          成的其他影響，這樣的作法不會解決問題，只會帶來更多的問題，所以此
          等作法難以被接受。
      ２、稅捐稽徵機關硬將「債券付息機構對持有債券證券公司付息時之扣繳行為
          」，解為是「債券付息機構直接對前手客戶之利息所得扣繳」，而不是對
          證券公司扣繳。可是暫扣之現金卻是從支付給證券公司的現金中扣下，換
          言之，每一個前手雖被稅捐稽徵機關認為在法律上「曾被扣繳過現金」，
          但其領取自買入者（例如證券公司）代墊之應計利息款現金金額，卻一毛
          沒少。此時證券公司與客戶間之法律關係要如何調整？用什麼法律關係來
          調整﹖調整的成本有多高？誰負擔這個成本？還有客戶是否因此能享受到
          將暫扣款扣抵稅額的權利（現行實務上稅捐稽徵機關並未容許「所有」之
          營利事業客戶均享有抵扣稅款之機會，甚至有些客戶連自己享有扣抵權都
          不知悉）？這些問題，都會因為稅捐稽徵機關之現行作業方式，而逐一浮
          現。
      ３、法律擬制手段須有法律明文之授權，不得任意為之，而現行行政實務上，
          行政機關卻經常在事實認定上以法律擬制手法來處理事實問題，而用一些
          複雜難解的法律用語去掩蓋簡單的事實定性問題。
      ４、簡單的說，不同的事實即應為不同之定性及處理，不容隨便混為一談，在
          本案之情況，稅捐稽徵機關不能以這種方式（把二個事實併成一個事實）
          來解釋及適用法律，而限制證券公司就暫扣款行使抵扣權。
    Ｆ、至於「債券交易，在採買賣說之情況下，前手客戶取得之買賣價金中是否含
        有『利息所得』」以及「如果其有利息所得，則證券公司是否應在支付債券
        買入交割款予前手客戶之同時，即就應計利息部分進行扣繳」等法律問題，
        由於不在本案之審理範圍內，本院無庸表明其法律意見，亦附此敘明之。
  五、綜上所述，本件原處分有關「不准原告以債券前手息二二、六七二、八四八元
      抵繳原告八十八年度營利事業所得稅之應納稅款部分」之規制性決定自有不當
      ，訴願決定未予糾正，亦有未洽，原告訴請撤銷自屬有據，爰併予撤銷之，並
      發回被告機關重為決定。
貳、本案有關「課稅所得與免稅所得利息分攤」之爭點，本院判斷如下：
  一、有關費用一般分攤標準，其相關法制背景說明：
    Ａ、按在所得稅爭議案件，有關稅基所得之證明責任，依行政訴訟法上之「客觀
        證明責任分配原則」（這裏不用「舉證責任」一語，是因為考慮到行政訴訟
        法要求法院有職權調查之義務，但即使法院有職權調查之義務，在調查途徑
        已窮盡之情況下仍然有證明責任之客觀分配法則存在，以決定案件之勝負）
        ，應為以下之配置：
      １、有關所得加項之收入，屬於稅捐債權發生之要件事實，應由「稅捐稽徵機
          關」終極負擔「事證不明」之不利益（意即果經法院職權調查後，納稅義
          務人是否有此筆加項收入存在，仍處於真不明之情況時，稅捐稽徵機關即
          不得將此筆收入計入納稅義務人之所得項內），只有在法律（或者是基於
          法律明確授權之法規命令）明文容許「推計課稅」時，才可在「客觀證明
          責任配置」不改變之情況下，許可稅捐稽徵機關「弱化」其對「待證事實
          」之證明強度。但即使如此，納稅義務人一樣能提出「反證」之證據資料
          ，使法院對「待證事實已存在」之【經過弱化後的】確信，進一步更「弱
          化」到「真偽不明」之程度，而獲致對其有利之判決結果。
      ２、而有關所得減項之成本及費用，因屬稅捐債權減縮或消滅之要件事實，則
          應由「納稅義務人」終極負擔「事證不明」之不利益。換言之，如果經法
          院職權調查後，納稅義務人是否有此筆減項費用存在及其費用之多寡，仍
          處於真不明之情況時，稅捐稽徵機關具有「決定是否接受此筆支出（或多
          少金額之支出），將之列為所得減項」之認定權限。當然此種權限之限制
          ，還是會受到實證法之特別規定或「行政自我拘束原則」以及其他「一般
          法律原則」之拘束。
    Ｂ、當所得之項目被分為「課稅所得」及「免稅所得」時，所帶來問題：
      １、按在此等情況下，實務上可能會產生以下的現象：
        ａ、當收入存在一事被證明屬實後，而稅捐稽徵機關與納稅義務人常會對收
            入之性質發生爭議。稅捐稽徵機關會主張此筆收入為課稅所得項下之收
            入，納稅義務人則當然堅持該筆收入屬於免稅所得項下之收入。
        ｂ、當成本及費用已被證明為真正後，稅捐稽徵機關與納稅義務人對成本費
            用應歸屬在「課稅所得」之減項或「免稅所得」之減項一樣也會有爭議
            產生。稅捐稽徵機關一定期待將成本、費用會劃入免稅所得之減項下，
            納稅義務人則會要求將該等費用成本列為課稅所得之減項。
      ２、而此等爭議之解決，首先應回到事實證明之層次來處理，由主張者舉證證
          明之，如果能使法院對其歸屬項目形成確切之心證，即將之歸入該項目內
          計算。
      ３、但收入及成本費用應歸屬之項目，兩造均無法明確證明時，換言之，當收
          入及成本費用在客觀上無法明確歸屬，法院根本不知道其應歸入之項目時
          ，此時，上開事實不明之情況，到底是要劃歸「事實層面」，以「客觀證
          明責任之配置」來解決，還是要劃歸「法律層面」借由法規範來解決，乃
          是一個有待探討之問題，就此有二種對立之法律意見：
        ａ、其一認為可藉由客觀證明責任之配置法則來解決，其解決方式如下：
          I、把「收入應劃入免稅所得項目」之爭議，解為稅捐債權發生之障礙事
              實，將之定性為「再抗辯事由」，把客觀證明責任配置給納稅義務人
              承擔。
          II、把「成本及費用應劃入課稅所得項目」之爭議，解為「稅捐債權減縮
              或消滅要件事實之排除」，將之定性為「再抗辯事由」，把客觀證明
              責任配置給稅捐機關承擔。
        ｂ、其二則是將此等爭議無法證明，不應在事實層面加以討論，而應視為一
            個有待法律規定之事項，而直接由法律來加以規範處理。
      ４、本院認為，上開問題（即「收入、成本及費用客觀上無法明確歸屬時，應
          如何解決」）之處理方式，應從法規範之角度著手，而不應以事實層面之
          客觀證明責任來決定，其理由如下：
        ａ、第一，收入及成本、費用既然均已真實存在，而非有無不明，此時將之
            解為待證事實，不足將之定性為事實在法律上之歸類，因此視其為「有
            待法律規範之事項」，思辨邏輯上，較為合理。
        ｂ、其次，真實存在的案例中，有許多費用在本質上即無法明確劃分（例如
            僱用員工從事所有部門之人事管理工作，其支付之薪津，到底算是為證
            券交易業務，還是算為其他業務，有時難以分辨），此時將之視為有待
            證明之待證事實根本即是「強人所難」。
        ｃ、另外適用客觀證明責任分配原則後，其處理方式不是全額納入，就是全
            額扣除，這樣「一刀二斷式」的處理結果總是失輕或失重，很難滿足公
            平性之要求。
        ｄ、此時如果能將歸屬不明之收入、成本及費用依一個公平之分攤比例，將
            其金額依比例分別納入課稅所得與免稅所得中，反而更能符合社會大眾
            之法律感情。
      ５、既然將上開事項視為一個法律適用問題，接著則應觀照實體法對此如何加
          以規定，作為實務案例之處理準則。又如果實證法對此事項未規定，即構
          成了一個「殘缺式體系違反」的「法律漏洞」。
      ６、不過這樣的一個法律漏洞，基於法體系之要求，有立即填補之必要，不能
          基於「稅捐法律原則」，而謂：「立法者未加規範之事項，即屬合法，勿
          庸再予處理」，甚至謂：「此等漏洞不得加以填補」云云，因為這個事項
          在稅捐事務領域中，乃屬計算所得過程中，所不可或缺之一環，不允許填
          補，所得之認定即無法形成，這將帶來極為嚴重之後果，所以進行漏洞補
          充活動乃是司法實務操作上之必然結果。
      ７、目前稅捐實務上，正也是以上述「法律漏洞填補」之方式，用以解決「無
          法明確歸屬之成本、費用」如何分攤在「課稅所得」與「免稅所得」項下
          之問題。
    Ｃ、因此稅捐實務上，在區別「課稅所得」及「免稅所得」時所使用之方法，可
        以使用以下的簡單比喻來說明：
      １、先設置二個籃子，一個是黑籃（代表課稅所得）子，一個則是白籃子（代
          表免稅所得）。
      ２、在事實認定之層面上，將每一筆的「收入」、「費用」與「成本」想像成
          一個個的小圓球，逐一檢視是顏色是黑（即可明確歸屬於課稅所得項目之
          「收入」、「費用」與「成本」）是白（即即可明確歸屬於免稅所得項目
          之「收入」、「費用」與「成本」），丟入同顏色的籃子中，再各自計算
          ，即可分別求出「課稅所得」與「免稅所得」之金額。
      ３、若當一個球是灰色的時候，因為無法從「事實認定」之角度去決定其歸屬
          ，則使用法律之手段來加以處理，建立起一組法規範，決定按照怎樣的比
          例將該灰球切成二部，一部丟到黑色的籃子中，另一部則丟到白色的藍子
          中。而分割時決定一個灰球，其黑白二色配置比例的標準，是按照該法規
          範之具體規定內容定之。
      ４、當然以上的比喻在事實上與法律上都會各自遇到一些爭點，在此分述如下
          ：
        ａ、在事實認定上，現實社會中通常沒有絕對黑或絕對白的小圓球，多數小
            圓球的顏色可能座落在「從黑灰到白灰、具有無限多種組合」之任何一
            點上，到底要淺灰到什麼程度才算是白的﹖或者深灰到什麼程度就可以
            算為黑的﹖換言之，所謂的「可明確歸屬」到底要明確到什麼程度，才
            算是「明確」﹖
        ｂ、在法律適用上，上述切割灰球時黑白籃子受分配比例之法規範應由何一
            機關來決定﹖如果是由行政機關決定，法院能否審查其規範內容之妥當
            性﹖如果認為不妥，能否另拒絕適用，重新設立新分配比例之法規範﹖
            又如果分配方式之法規範有數組時，個案中應如何決定所應適用之法規
            範。
      ５、以上多項爭點，本院最基本之立場如下：
        ａ、事實問題與法律問題一定要先分辦清楚，而且應該是先「事實」再「法
            律」，一項費用可否明確歸屬一定要先作事實認定，必須在事實層面無
            法認定後，才有依法規範按比例攤提之問題。
        ｂ、有關小圓球顏色之歸類，必須是可「直接確定」與「課稅所得」或「免
            稅所得」之產生具有直接關連性，才可認定其顏色而在事實層面為分類
            ，除此之外，都是被認定為灰色（不論其為深灰或淺灰），而依攤提公
            式來計算。
        ｃ、攤提公式是一個法規範，必須一體適用在所有相類似的個案中，而且攤
            提本身，一定程度上，有猜想、擬制之意味，其計算公式本來即無絕對
            妥適之標準，任何可以想像的公式都會在某些特定事實情況下造成不公
            平，因此此種法律規範內容之決定，多少都政策決擇之意味，基於法安
            定性之考慮，法院不宜介入，更不宜在個案中自創法規範，侵犯對行政
            機關之政策決定權限。
        ｄ、如果有多組攤提公式之法規範存在，如果人民有權選擇應適用之攤提公
            式時，應依人民之選擇來適用其攤提公式。如果人民沒有選擇權時，則
            必須依照個案之事實特徵，擇其中性質上最相近攤提法規範來適用。但
            不管如何，都不可能將二組攤提法規範，合併應用在同一個案中。
        ｅ、此外攤提公式法規範之設計本身，也可能是雙重結構式的。換言之；其
            可以作以下高低層次之規範架構：
            (1)先立一個標準（這個標準本身也是一個法規範），以決定灰球的顏色
              深淺，而把灰球再分為「黑灰」、「灰灰」或「白灰」等不同之球（
              可以視實際需要分為二個以上之數個種類）。
            (2)再針對每一個種類球色之不同，設計出各自獨立之攤提公式。此時攤
              提法規範之適用即須先決定「成本」「費用」比較趨近於那個領域（
              課稅或免稅），再決定應適用之攤提標準。
    Ｄ、而以下引用之一連串令函，即是稅捐稽徵機關在實務作業上，針對各種行業
        之特質，就上開法律漏洞進行填補之實際過程：
      １、財政部八十三年月八日台財稅字第000000000號函釋意旨之規範
          功能及其「合憲性」的說明：
        ａ、上開函釋之具體內容：
            主旨：核釋營利事業於證券交易所得停止課徵所得稅期間從事有價證券
                  買賣，其營業費用及利息支出之分攤原則。
            說明：
            一、．．．．．．．．
            二、非以有價證券買賣為專業之營利事業，其買賣有價證券部分，除可
                直接歸屬之費用及利息，應自有價證券出售收入項下減除外，不必
                分攤一般營業發生之費用及利息。
            三、以有價證券買賣為專業之營利事業，其營業費用及借款利息，除可
                合理明確歸屬者得個別歸屬認列外，應按核定有價證券出售收入、
                投資收益、債券利息收入及其他營業收入比例，計算有價證券出售
                部分應分攤之費用及利息，自有價證券出售收入項下減除。
        ｂ、上開函釋之定性：
          I、上開函釋之功能，正是針對費用（包含利息在內）無法明確歸屬時，
              所為之漏洞填補。
          II、現行所得稅中並未針對所謂的「以買賣有價證券為專業之營利事業」
              ，而就費用計算方式為特別之規定。而上開函釋說明二、三，卻以行
              政命令之方式，先將營利事業區分為「以買賣有價證券為專業者」及
              「非以買賣有價證券為專業者」（這個分類是所得稅法本身或其法規
              命令所沒有之法律分類概念），並在此事項分類下，建立了二組不同
              之法規範以為處理之依據：
            (1)、就「非以買賣有價證券為專業」之營利事業部分，直接規定：「該
                營利事業無法明確歸屬之費用，即不須列在免稅所得之項下」，適
                用結果，就等同於上述一刀二斷式的事實認定方式，不過因為其有
                利於人民，應可被接受。
            (2)、就被歸類為「以買賣有價證券為專業」之營利事業，則直接提出一
                個計算公式（如附表一所示），作為計算該利息費用總額應分擔在
                「課稅所得」或「免稅所得」項下之比例金額，此時該計算公式本
                身實際上已是一個具有強制效力的「法規範」了，直接規制歸屬不
                明利息費用之歸屬比例。
        ｃ、上開函釋之合憲性說明：
          I、按上開函釋之合憲性已經司法院釋字第四九三號解釋確認，其解釋全
              文如下：
            (1)、營利事業所得之計算，係以其本年度收入總額減除各項成本費用、
                損失及稅捐後之純益額為所得額，為所得稅法第二十四條第一項所
                明定。
            (2)、依所得稅法第四條之一前段規定，自中華民國七十九年一月一日起
                ，證券交易所得停止課徵所得稅；公司投資收益部分，依六十九年
                十二月三十日修正公布之所得稅法第四十二條，公司組織之營利事
                業，投資於國內其他非受免徵營利事業所得稅待遇之股份有限公司
                組織者，其中百分之八十免予計入所得額課稅。
            (3)、則其相關成本費用，按諸收入與成本費用配合之上揭法律規定意旨
                及公平原則，自亦不得歸由其他應稅之收入項下減除。
            (4)、至應稅收入及免稅收入應分攤之相關成本費用，除可直接合理明確
                歸屬者得個別歸屬，應自有價證券出售收入項下減除外，因投資收
                益及證券交易收入源自同一投入成本，難以投入成本比例作為分攤
                基準。
            (5)、財政部八十三年二月八日台財稅第000000000號函說明三
                ，採以收入比例作為分攤基準之計算方式，符合上開法條規定意旨
                ，與憲法尚無牴觸。
            (6)、惟營利事業成本費用及損失等之計算涉及人民之租稅負擔，為貫徹
                憲法第十九條之意旨，仍應由法律明確授權主管機關訂立為宜。
          II、因此上開函釋說明、三之「合憲性」已為司法院大法官會議釋字第四
              九三號解釋所肯認（雖然解釋文最後也同時指明：「．．．惟營利事
              業成本費用及損失等之計算涉及人民之租稅負擔，為貫徹憲法第十九
              條之意旨，仍應由法律明確授權主管機關訂立為宜」，但該函釋所揭
              諸之計算公式法規範，其規範性格仍然因此而得確認）。
        ｄ、上開函釋建立之攤提公式，在實務上所引發之爭議：
          I、上開函釋內容將營利事業區分為「以買賣有價證券為專業者」及「非
              以買賣有價證券為專業者」，而對「非以買賣有價證券為專業」之營
              利事業而言，適用該攤提公式結果，可以把所有「歸屬不明之成本、
              費用」一律放在「課稅所得」項下，自然非常有利。可是如何來區別
              營利事業是「以買賣有價證券為專業」或「非以買賣有價證券為專業
              」，即在實務上經常發生爭議。
          II、又一旦營利事業被認定為「以買賣有價證券為專業」，馬上會發現，
              適用上開攤提公式時，在計算有價證券買賣收入部分之數額時，因將
              成本一併算入，的確有高估情事（例如公司自有一千萬元資金，投資
              在有價證券買賣及證券融資業務上各五百萬元，各自賺得五十萬元，
              但在攤提其他無法明確歸屬之人事費用時，有價證券免稅部分分擔之
              比例為六十分之五五，融資課稅部分分擔之比例六十分之五），造成
              攤提結果實質上不儘公平。
      ２、八十五年八月九日台財稅字第八五一九一四四０四號函釋意旨之規範功能
          及其與上開八十三年度函釋之關係：
        ａ、上開函釋之制定經過：
            正由於上開八十三年月八日台財稅字第000000000號函釋意旨
            在實務上之運作結果，讓納稅義務人覺得不儘公平，而票券業由於有龐
            大的免稅所得業務，影響又特別大，因此在票券業者不斷陳情、呼籲的
            情況下，稅捐稽徵機關針對「綜合證券商暨票券金融公司」業者，另外
            又制定了一套攤提公式，而排除了上開財政部台財稅字第八三一五八二
            四七二號函釋所揭示之攤提公式在「綜合證券商暨票券金融公司」等營
            利事業之適用。
        ｂ、上開函釋之具體內容：
            主旨：補充核釋「綜合證券商暨票券金融公司」於證券交易所得停止課
                  徵所得稅期間從事有價證券買賣，其營業費用及利息支出之分攤
                  原則。請查照。
            說明：一、營利事業於證券交易所得停止課徵所得稅期間從事有價證券
                      買賣，其營業費用及利息支出之分攤原則，前經本部八十三
                      年二月八日台財稅第000000000號函釋有案。
                  二、前揭函釋說明三所稱以有價證券買賣為專業之營利事業，其
                      屬兼含經營證券交易法第十五條規定三種證券業務之綜合證
                      券商及依票券商管理辦法第七條所稱票券金融公司部份之分
                      攤原則補充核釋如下：
                      （一）綜合證券商：
                            １營業費用部分：
                              其可明確歸屬者，得依個別歸認列；
                              無法明確歸屬者，
                              ┌得依費用性質，分別選擇依：
                              │┌部門薪資───┐
                              │├員工人數      │
                              │└辦公室使用面積┴等
                              ├作為合理歸屬之分攤基礎┬其分攤方式經營選定
                              │                      │後
                              │                      ├前後期應一致
                              │                      └不得變更
                              │
                              ├計算有價證券出售部分應分攤之費用
                              └不得在課稅所得項下減除。
                              ２利息支出部分：
                                其可明確歸屬者，得依個別歸屬認列；
                                無法明確歸屬者：
                                如利息收入大於利息支出，則全部利息支出得在
                                課稅所得項下減除；
                                如利息收入小於利息支出，其利息收支差額：
                                ┌應以購買有價證券平均動用資金
                                ├占全體可運用資金比例
                                │┌所稱全體可運用資金，包括
                                ││┌自有資金：
                                │││┌所稱自有資金，係指
                                │││├淨值總額
                                │││├減除
                                ││││┌固定資產淨額
                                ││││└存出保證金後
                                │││└之餘額；
                                ││└借入資金
                                │└所稱比例計算，採月平均餘額計算之。
                                ├作為合理歸屬之分攤基礎
                                ├計算有價證券出售部分應分攤之利息
                                └不得在課稅所得項下減除。
                      （二）票券金融公司：
                            １營業費用部分：
                              除可明確歸屬者得個別歸認列外，應按核定債券出
                              售收入、票券出售收入、投資收益、債券利息及其
                              他營業收入比例，計算債券出售部分應分攤之費用
                              ，不得在課稅所得項下減除。
                            ２利息支出部分：
                              其可明確歸屬者，得依個別歸屬認列；
                              無法明確歸屬者：
                              ┌如利息收入大於利息支出，則全部利息支出得在
                              │課稅所得項下減除。
                              ├如利息收入小於利息支出，其利息收支差額應：
                              │┌以購買債券平均動用資金
                              │├占全體可運用資金比例
                              ││┌所稱全體可運用資金，包括：
                              │││┌自有資金
                              ││││┌係指淨值總額
                              ││││├減除
                              │││││┌固定資產淨額
                              │││││└存出保證金
                              ││││└後之餘額
                              │││└借入資金
                              ││└所稱比例計算，採月平均餘額計算之。
                              │└作為合理歸屬之分攤基礎
                              ├計算債券出售部分應分攤之利息
                              └不得在課稅所得項下減除。
        ｃ、上開函釋之發布，正如前述，乃是因為前述八十三年二月八日台財稅字
            第000000000號函釋內容所揭示之攤提公式法規範，其規範之
            妥適性受到質疑後，主管機關乃針對綜合證券商及票券金融公司之二種
            營利事業，另外發布之新的攤提公式法規範，因此其與上開八十三年二
            月八日台財稅字第000000000號函釋內容所揭示之法規範，存
            有「普通法規範與特別法規範」之法規競合關係。凡綜合證券商與票券
            金融公司在攤提費用時，應優先適用該法規範之規定。
        ｄ、又上開法規範在綜合證券商之費用攤提項下，又提供三種不同的攤提公
            式（分別為「部門薪資」、「員工人數」、「辦公室使用面積」）供綜
            合證券商及票券金融公司選擇，此時三項法規範又有「擇一適用」之法
            規競合關係。
        ｅ、至於其他非屬綜合證券商及票券金融公司之營利事業是否也可以因其業
            務之特質而類推適用上開八十五年度之函釋，同時排除八十三年二月八
            日台財稅字第000000000號函釋攤提公式法規範之適用，雖然
            在法理上仍有探討之餘地，不過最高行政法院向來之法律意見均認為上
            開八十五年度函釋之規範意旨僅對「綜合證券商」與「票券金融公司」
            方有適用（最高行政法院九十二年度判字第三０一號判決參照，其理由
            欄中特別載明：「．．．至財政部八十五年八月九日台財稅第八五一九
            一四四○四號函釋係補充釋示綜合證券商暨票券金融公司於證券交易所
            得停止課徵所得稅期間從事有價證券買賣，其營業費用之分攤原則，再
            審原告一再訴稱係以投資為專業，並非綜合證券商或票券金融公司，尚
            無上開函釋之適用。．．．」）。
      ３、是以從以上之說明，足知上開八十三年度函釋與八十五年度函釋，乃是二
          組不同之法規範，針對同一事實，彼此間並有相互排斥之關係。
      ４、但是本院在此也要指明，依八十五年度函釋之規定，進行歸屬分類，其結
          果可能仍然無法完成最終之歸類目的，將費用「終極性地」歸入「課稅所
          得」與「免稅所得」項下，而須回過頭，再去適用八十三年度函釋，進行
          分類，茲說明如下：
        ａ、按八十五年函釋只能將無法明確歸屬之費用，依攤提公式，將費用依比
            例歸入「自營」、「承銷」與「經紀」之部門別下。
        ｂ、可是同一部門別內還是可能會有不同的「課稅所得」與「免稅所得」，
            其中「經紀」部門由於是代客戶買賣股票，固然不會有買賣有價證券之
            業務存在。可是其並不是每一個部門皆如此，例如：
          I、自營部門按理說應該是以買賣有價證券為其唯一業務，但當其買入賣
              出之有價證券為債券或短期票券時，由於現行實務上採「除息交易」
              之概念，所以買賣價格中有一部被劃入利息所得，而不屬證券交易所
              得。
          II、承銷部門原本是代客戶包銷客戶簽立發行之票券或公司債，按理說應
              無「證券交易所得」產生，不過有時候，證券商會與客戶約定，如果
              賣不完，則由證券商自行承購，此時在承銷部門也會產生出證券交易
              所得。
        ｃ、因此只依八十五年函釋將費用依比例分攤至部門別以後，問題仍然沒有
            完全解決，某些部門在某些情況下（例如自營部門當年度有買債券及短
            期票券），必須再用另外一個公式把部門下之費用繼續分攤至「免稅所
            得」與「課稅所得」項下（用前述例子來作比喻，即是籃子本身還是灰
            的，必須再用一個標準，把籃子中的灰球又分為黑球與白球）。
        ｄ、此時在別無攤提公式可供選擇之情況下，只能回過頭去，再用八十三年
            度函釋所揭示之攤提公式來分攤。這時不能說八十三年度函釋與八十五
            年度函釋有衝突，因為受規範之事實分佈在不同高度上（前階段事實用
            八十五年函釋來規範，因適用規範所創造出新事實，再以八十三年度函
            釋來作第二層次之規範）。
  二、就此原告主張，適用上開八十五年度函釋時，有關無法明確歸屬之利息支出金
      額，在與利息收入金額做比較時，不能只以「無法明確歸屬之利息收入」為準
      ，也應該包括「可明確歸屬之利息收入」，換言之，在比較利息支出金額與利
      息收入金額孰多孰少時，二方之基礎各自為「無法明確歸屬之利息支出金額」
      與「利息收入總額」（可明確歸屬與無法明確歸屬之利息收入均包括在內）。
      或者乾脆直接以「全部利息支出」與「全部利息收入」來比較（即不再先區分
      可否明確歸屬）。只要比較結果利息收入高於利息支出，即可將全部之利息支
      出均列在課稅所得項下減除，免稅所得項下無庸分攤。
      【註】：(1)原告會提出這樣的法律意見是在其背景的。
              (2)先從利息支出之角度來觀察：
                對一個綜合證券商而言，其課稅所得項下可明確歸屬之利息支出
                  主要就是經紀部門因為辦理融資、融券而收取客戶保證金（約為
                  融資金額的二、三成），因此支付予客戶之利息。
                但其辦理融資融券時必須提供資金給客戶買賣股票（約為融資金
                  額的七八成），這些資金來自銀行，原告因此要付利息給銀行，
                  此等利息支出卻因為資金借貸為管理部門之工作，公司又未採利
                  潤中心制，公司借得之銀行資金在流向「自營」「承銷」或「經
                  紀」部門時，沒有一個計算績效之機制。所以最後這些付給銀行
                  之利息支出都被認定為「無法明確歸屬之利息支出」。
                結果原告公司經紀部門很多本質上可以明確歸屬在課稅所得項下
                  之利息支出，卻因為公司之作業，在會計上被認為無法明確歸屬
                  （可明確歸屬之利息支出與不可明確歸屬之利息支出約為二比八
                  至三比七間）。
              (3)再從利息收入之角度來觀察：
                綜合證券商之利息收入主要來自經紀部門，而經紀部門之利息收
                  入又多來自客戶向其借款來「融資」、「融券」買賣股票所支付
                  之利息。
                這些利息收入被歸入「課稅所得」項下，而其產生，從原告之角
                  度言之，實際上是因為向銀行借款轉借給客戶所生，所以這些利
                  息收入應該有對應之利息支出，可是所對應之利息支出又被認定
                  為「無法明確歸屬之利息支出」。
                至於綜合證券商「無法明確歸屬之利息收入」主要就是手邊閒置
                  資金存放銀行所生之利息（例如自營部門賣出股票後將資金轉回
                  總管理處，以等待下次再進場之時機，而這些閒置之資金，綜合
                  證券商可能會以「活存」方式存放銀行生息，這些利息收入乃是
                  業外收入，自然會歸入「課稅所得」項下），這些利息金額均極
                  為有限（因為對綜合證券商而言，資金閒置的機率極低）。
              (4)因此綜合證券商總是認為，要比較「無法明確歸屬之利息支出」與
                「利息收入」孰多孰少時，「利息收入」部分應該把原本歸屬在課
                稅所得項下之「利息收入」一併記入，這樣的比較結果，針對綜合
                證券商這個行業而言，才最接近事實真相。
  三、但本院認為，原告上開主張在現行法制下，並不合法，理由如下：
    Ａ、無論上開八十三年二月八日台財稅字第000000000號函釋內容或上
        開八十五年八月九日台財稅字第八五一九一四四０四號函釋內容，均以「費
        用」在事實認定上無法明確歸屬為前提。且上開公式之比較邏輯則是；「利
        息收入」與「利息支出」分別代表資金之剩餘與資金之不足，而就無法明確
        歸屬之收入及支出而言，因資金剩餘所生之收入高於資金不足所生之支出，
        則收入有剩，且全部應列在課稅所得項下（這點函釋中雖未明白提及，但隱
        含其意），而收入差額已課稅，所以利息支出可全部列在免稅所得項下，沒
        有分攤在免稅所得項下之必要。
    Ｃ、原告則主張要採「全額比較法」，即以「全部利息收入與全部利息支出來作
        比較」（不分課稅及免稅）。
    Ｄ、其實其立法論上言之，若顧慮原告主張之上開事實背景，此種方法的確比較
        符合經濟學理（從機會成本之概念言之，公司每一部門運用借款時，若不考
        慮其他因素，其最終之利息支出與所創造出來利潤，二者的差額在各部門間
        均應一致，如有不一致，即表示某一部門對資金之運用沒有效率，不是該減
        縮，就是該裁撤）。可是這樣的看法已非單純八十五年八月九日台財稅字第
        八五一九一四四０四號函釋法規範之適用問題，而涉及新攤提標準之「法規
        範」創造活動。即使原告此部分之法律主張，針對本案而言，具有其一定程
        度之合理性，但本院已在前述明，八十三年度函釋之合憲性已經司法院大法
        官會議肯認（釋字第四九三號解釋），而上開八十五年度函釋內容又比上開
        八十三年度函釋內容更有利於納稅義務人，則可合理推斷，其合憲性判斷當
        為司法院大法官會議所再次肯認，下級審法院無從表示不同之意見，並自行
        創造出新的法規範。
    Ｅ、另外附帶說明者，若上開計算方式是以全部利息收入與利息支出來比較，其
        差額甚至有可能超過不可明確歸屬之利息支出金額，結果上開計算公式仍然
        無法適用（因為上開函釋是在「利息收入小於利息支出」之條件下，按利息
        收支差額進行比例分配，說不定「不可明確歸屬之利息支出金額」比「利息
        收支差額」為小，則上開公式變成要按「利息收支差額」來進行比例分配，
        而原來打算比例分配之對象卻為「不可明確歸屬之利息支出金額」，二者間
        顯然不一致）。
據上論結，本件原告之訴為一部有理由，一部無理由，依行政訴訟法第一百零四條、
民事訴訟法第七十九條但書，判決如主文。
中      華      民      國    九十三    年      三      月     十二     日
                                   臺北高等行政法院 第  五  庭
                                           審 判 長 法  官  張瓊文
                                                    法  官  黃清光
                                                    法  官  帥嘉寶
右為正本係照原本作成。
如不服本判決，應於送達後二十日內，向本院提出上訴狀並表明上訴理由，如於本判
決宣示後送達前提起上訴者，應於判決送達後二十日內補提上訴理由書（須按他造人
數附繕本）。
中      華      民      國    九十三    年      三      月     十二     日
                                                    書記官  蘇亞珍
